【裁判字號】    90,交抗,276
【裁判日期】    900830
【裁判案由】    違反道路交通管理處罰條例
【裁判全文】
高灣高等法院交通事件裁定                        九十年度交抗字第二七六號
    抗  告  人
    即受處分人  甲○○律師事務所
右抗告人因違反道路交通管理處罰條例案件，不服臺灣桃園地方法院九十年度交聲字
第一００號，中華民國九十年七月十七日裁定，提起抗告，本院裁定如左：
        主  文
原裁定撤銷，發回台灣桃園地方法院。
        理  由
一、抗告意旨略以（一）抗告人未收受任何舉發通知單，如何爭執該國道公路警察局
    第四分隊隊員廖本能八十八年一月三十一日填單逕行告發一節為真實？原審認舉
    發為真，即屬違反論理法則（二）依國道公路警察局第四分隊陳稱：「八十八年
    一月三十一日填單為逕行告發」；復謂：「國道公路警察局第四分隊確曾於八十
    八年一月三十一日以大宗郵件掛號方式寄出」云云。亦即國道公路警察局於一月
    三十一日告發並於同日以大宗郵件寄出，然查八十八年一月三十一日係星期日，
    為休假日，國道公路警察局第四分隊不可能以大宗郵件掛號方式寄出舉發通知單
    ，是該項認定顯有違反一般社會經驗法則（三）抗告人之事務所設於十二層大樓
    ，郵件可能寄丟，亦可能未投遞，此時均無退件記錄，原審法院未查明是否送達
    ，以該件違規通知單無退件記錄，即推定為合法之送達，顯不符常理。況本件係
    以何方法送達，亦有未明（四）按違反道路交通管理處罰條例之行為，自行為成
    立之日起；行為有連續或繼續之狀態者，自行為終了之日起，逾三個月不得舉發
    ，第九十條定有明文；則既不能證明於三個月合法送達，則該告發單自亦無從生
    效，爰依法提起抗告云云。
二、查本件受處分人於民國八十八年一月十七日十二時五十二分，駕車行經國道二四
    四Ｋ北向時，以時速一百二十六公里超速行駛，經國道公路警察局第四分隊隊員
    廖本能於八十八年一月三十一日填單逕行告發之事實，為受處分人所不爭執，且
    有內政部警政署國道公路警察局舉發違反道路交通管理事件通知單及照片各一紙
    在卷可憑。次查內政部警政署國道公路警察局第四警察隊於八十八年一月三十一
    日以大宗郵件掛號方式（同年二月二日付郵），將右揭舉發違反道路交通管理事
    件通知單寄送至桃園縣中壢市○○○路○段一號六樓異議人所設處所之事實，亦
    有八十八年一月三十一日大宗掛號函件聯一紙附卷可憑。惟上開通知單之寄送，
    經舉發機關即內政部警政署國道公路警察局第四警察隊向寄送郵局查詢之結果，
    因時逾六個月，郵局不予查詢，致無法查知係何人收受，但郵局回復本件違規通
    知聯並無退件記錄等情，亦有內政部警察署國道公路警察局第四警察隊九十年四
    月三日（九十）公警國四刑字第四一七０號函附卷可按。綜上所述，受處分人有
    超速行駛之事實，舉發機關亦曾掣單舉發，然舉發通知單則已因時逾六個月，無
    法查詢是否送達予受處分人或由何人收受，應先敘明。
三、次按逕行舉發者，應按已查明之資料填註車牌號碼、車輛種類、車主姓名或名稱
    及地址，並於通知單上方空白處加註逕行舉發之文字後，由舉發機關送達被通知
    人，修正前道路交通管理事件統一裁罰標準及處理細則第十一條第一項第二款定
    有明文。本件之舉發通知單雖有付郵紀錄，然是否確已經合法送達予受處分人則
    有未明。原處分機關，雖以郵局函覆無退件記錄，而推認已合法送達。然姑不論
    卷內並無任何郵局之相關覆函，縱認郵局確有無退件紀錄之函件給舉發機關，然
    無退件之原因多端，或確已合法送達，或未曾投遞，或另由無權代收者收受，不
    一而足。原審未考量舉發通知之未被退件，仍有其他可能，僅以無退郵紀錄，且
    舉發機關已將舉發通知單郵寄至受處分人在桃園縣中壢市○○○路○段一號六樓
    之事務所，受處分人復不爭執其所設處所一直在上址，即認通知單已合法送達予
    受處分人，揆諸上開說明，稍嫌率斷。舉發通知單是否已合法送達，既關涉舉發
    是否合法及裁決機關能否裁罰，原審未及詳酌，即有未當，受處分人抗告，指摘
    原裁定不當，為有理由，自應由本院裁定撤銷，發回原審法院更行處理。
據上論斷，應依道路交通案件處理辦法第二十六條，刑事訴訟法第四百十三條前段，
裁定如主文。
中      華      民      國    九十    年      八      月    三十        日
                              臺灣高等法院刑事第七庭
                                 審判長法  官  吳  啟  民
                                       法  官  蘇  隆  惠
                                       法  官  林  瑞  斌
右正本證明與原本無異。
不得再抗告。
                                       書記官  丁  淑  蘭
中      華      民      國    九十    年      八      月    三十        日


司法院資訊處製作；財團法人民間司法改革基金會備份。
